【裁判字號】    97,台上,2338
【裁判日期】    970530
【裁判案由】    偽造文書
【裁判全文】
最高法院刑事判決            九十七年度台上字第二三三八號
上  訴  人   甲○○
上列上訴人因偽造文書案件，不服台灣高等法院台中分院中華民
國九十七年三月六日第二審判決（九十六年度上訴字第二八九七
號，起訴案號：台灣台中地方法院檢察署九十三年度偵字第一四
０六四號），提起上訴，本院判決如下：
    主  文
上訴駁回。
    理  由
按刑事訴訟法第三百七十七條規定，上訴於第三審法院，非以判
決違背法令為理由，不得為之。是提起第三審上訴，應以原判決
違背法令為理由，係屬法定要件。如果上訴理由書狀並未依據卷
內訴訟資料，具體指摘原判決不適用何種法則或如何適用不當，
或所指摘原判決違法情事，顯與法律規定得為第三審上訴理由之
違法情形，不相適合時，均應認其上訴為違背法律上之程式，予
以駁回。又裁判上一罪案件之重罪部分得提起第三審上訴，其輕
罪部分雖不得上訴，依審判不可分原則，第三審法院亦應併予審
判，但以重罪部分之上訴合法為前提，如該上訴為不合法，第三
審法院既應從程序上予以駁回，而無從為實體上判決，對於輕罪
部分自無從適用審判不可分原則，併為實體上審判。本件原判決
維持第一審依刑法修正前牽連犯之規定論上訴人甲○○以共同行
使偽造公文書，足以生損害於公眾及他人，累犯罪，處有期徒刑
壹年拾月（牽連犯連續詐欺罪），及為相關從刑之宣告之判決。
駁回檢察官在第二審之上訴。關於行使偽造公文書部分，係依憑
證人楊順木之證述（證陳：上訴人於民國九十三年七月二日，持
性質上屬公文書，偽造之台灣彰化地方法院收受投標保證金臨時
收據《下稱臨時收據》影本一紙，向其出示行使，表示已向法院
先繳新台幣《下同》三千零十二萬元之保證金，而向其詐欺財物
，其於同月五日付一千萬之支票予上訴人等語），復有承買狀、
標前買賣約定書、支票、臨時收據等影本在卷可稽。且前揭臨時
收據，確屬偽造者，亦有台灣彰化地方法院九十四年三月十八日
彰院鳴九十二執戊一八九一八字第０九四０００八二六二號函一
件附卷為憑等證據資料，而為論斷，已敘明其所憑之證據及得心
證之理由。而以上訴人辯稱：上開臨時收據非伊交付予楊順木云
云，為卸責之詞，無可憑採，已依憑調查所得之證據資料，於理
由內詳加指駁；並說明：上訴人雖有行使偽造公文書之行為，惟
稽之卷內證據資料，查無上訴人偽造該公文書之積極證據，依罪
疑惟輕原則，爰不認定該公文書係上訴人所偽造之理由。從形式
上觀察，原判決關於此部分並無足生影響判決結果之違法情形存
在。上訴人關於行使偽造公文書部分上訴意旨略稱：上訴人並無
犯罪之動機，此係楊順木在籌募資金無著，不捨付出一千萬元後
，以假亂真，倒因為果手段。原判決僅憑提出一紙影印收據，即
論斷為上訴人所偽造，且上訴人要求鑑定筆跡，皆未被採，對上
訴人有失公允等語。惟按採證認事，係事實審法院之職權，其對
證據證明力所為之判斷，如未違背經驗法則與論理法則，復已敘
述其憑以判斷之心證理由，即不能任意指為違法。原判決就其依
憑調查所得之證據資料，認定：上訴人行使偽造公文書之犯罪事
實，已明確認定，詳細記載，並敘明其不認定該公文書係上訴人
所偽造及其得心證之理由。所為之論斷，核與證據法則並無違背
。上訴意旨任意指摘，自非適法之第三審上訴之理由。又刑事訴
訟法第三百七十九條第十款所謂依法應於審判期日調查之證據，
係指與待證事實有重要關係，在客觀上顯有調查必要性之證據而
言，故其範圍並非漫無限制，必其證據與判斷待證事實之有無，
具有關連性，得據以推翻原判決所確認之事實，而為不同之認定
，始足當之，若僅係枝節性問題，自欠缺調查之必要性。原判決
既未認定該臨時收據係上訴人所偽造，則其上之筆跡縱非上訴人
所書寫，亦不足據以推翻原判決所確定之事實，原審未為無益之
鑑定調查，並無違法可言。仍不得執此指摘，資為第三審上訴之
合法理由。其餘上訴意旨，核屬對於事實審法院取捨證據與自由
判斷證據證明力之職權行使，徒以自己之說詞，泛指其為違法，
並就原判決理由已經說明之事項，再為單純之事實上爭執，難認
已符合首揭法定之第三審上訴要件。其就行使偽造公文書部分之
上訴違背法律上之程式，應予駁回。至上訴人牽連觸犯刑法第三
百三十九條第一項詐欺之輕罪部分，核屬刑事訴訟法第三百七十
六條第四款所列不得上訴第三審法院之案件。而得上訴第三審之
行使偽造公文書之重罪部分之上訴既不合法，應從程序上予以駁
回，關於詐欺罪部分，自無從為實體上之審判，應一併駁回。
據上論結，應依刑事訴訟法第三百九十五條前段，判決如主文。
中    華    民    國  九十七  年    五    月   三十   日
                      最高法院刑事第三庭
                          審判長法官  林  增  福
                                法官  張  清  埤
                                法官  陳  世  雄
                                法官  蔡  國  在
                                法官  陳  世  淙
      本件正本證明與原本無異
                                      書  記  官
中    華    民    國  九十七  年    六    月    三    日
                                                    m


司法院資訊處製作；財團法人民間司法改革基金會備份。
